【裁判字號】    90,簡上,55
【裁判日期】    900628
【裁判案由】    異議之訴
【裁判全文】
臺灣桃園地方法院民事判決  九十年度簡上字第五五號
    上  訴  人  乙○○
    被上訴人    甲○○
右當事人間異議之訴事件，上訴人對於中華民國八十九年七月十四日本院中壢簡易庭
八十九年度壢簡字第三二一號第一審判決提起上訴，本院判決如左：
    主  文
上訴駁回。
第二審訴訟費用由上訴人負擔。
    事  實
甲、上訴人方面：
  一、聲明：(一)原判決廢棄。
            (二)前開廢棄部分，被上訴人於第一審之訴駁回。
            (三)第一、二審訴訟費用由被上訴人負擔。
  二、陳述：除與原審判決書所載者相同茲予引用外，補稱：
      (一)被上訴人未居住於桃園縣中壢市○○路○段一五四巷四三弄三五號，如何會
        將其所有之系爭查封物置於訴外人劉明逵與其母何阿滿設籍之前揭處所，且
        實施查封之際，執行人員曾詢問何阿滿系爭查封物屬何人所有方為查封，並
        將查封物交由何阿滿保管，顯見何阿滿確明知系爭動產屬劉明逵所有，原審
        竟未傳訊執行人員，即認何阿滿對子女之債務糾葛、經濟狀況未必知之甚詳
        ，故不得據此即認系爭查封物屬劉明逵所有。前揭部分，原審之判斷顯有疏
        忽。
      (二)在一般房屋買賣，並沒有將房子內之動產包括在內，乃因買方及賣方原本就
        有自己之家電用品，且家電用品在經過一段時間之使用後折舊率高，價值無
        多，其性能已非第三人可運用自如，而出售房地之人，有因經濟因素或工作
        地點更換等原因，但沒有因房地出售就無須使用家電用品，重新添購電器乃
        一筆花費，一買賣之間損失不眥，所以證人吳世雄的證詞與常情不合，有請
        吳世雄說明查封物品係自何處購得？是否於八十八年三月間另購一批家電用
        品？再而不動產買賣，應以書面為之，就買賣總金額及買賣標的係最重要之
        事，必以明文記載，以免生爭議，何以訴外人吳世雄與被上訴人買賣房地之
        時有談及包含動產，竟未在買賣契約標的欄內記明，而於事後補寫，與情理
        不合，原審認事用法應有誤，為此請求廢棄原判決，賜如上訴聲明之判決。
  三、證據：援用原審之立證方法。
乙、被上訴人方面：
  一、聲明：如主文所示。
  二、除與原審判決書所載者相同茲予引用外，補稱：
      原審之認事用法並無不當，且查封筆錄之就查封物之所有權人之記載與實際不
      相符。
  三、證據：援用原審之立證方法。
丙、本院依職權調閱本院八十九年執字第二二三二號清償債務執行事件。
    理  由
一、本件被上訴人起訴主張：緣被上訴人於八十八年三月間向訴外人吳世雄購買門牌
    號碼桃園縣中壢市○○路○段一五四巷四三弄三五號之房地時，吳世雄將如附表
    所示之物品（下稱系爭查封物）一併以總價新台幣（下同）五百六十五萬元出售
    予被上訴人，被上訴人購買前開房地後即由胞兄劉明癸設籍該處，惟上訴人於取
    得對原告胞兄劉明癸之八十八年度促字第一一一八八號支付命令之執行名義後，
    竟誤認系爭查封物為劉明逵所有，聲請鈞院強制執行後經鈞院以八十九年度執字
    第二二三二號強制執行事件執行查封在案，系爭查封物確為被上訴人所有，至查
    封筆錄中有其母何阿滿之簽名，實乃因債權人到場稱其兄欠錢未還，伊母不了解
    狀況致當場無異議，具名保管查封物，爰聲請本院就前開八十九年度二二三二號
    清償債務事件就原告所有如附表所示之動產之查封強制執行程序應予撤銷等語；
    上訴人則以：被上訴人之胞兄設籍該處與其母何阿滿同住，如附表所示之動產在
    渠二人占有中，法院執行查封程序當時，被上訴人之母何阿滿在場，當場何阿滿
    並未爭執系爭查封物非屬債務人劉明癸所有，並曾具名保管系爭查封物，足見系
    爭查封物為訴外人劉明癸所有無誤，至於被上訴人所提出之買賣契約書最後三行
    與原契約顯非同時訂立，而係被上訴人勾串相關人等事後填補而為不實主張，並
    不得證明被上訴人即為系爭查封物之所有人，故被上訴人無排除強制執行之權力
    云云，資為抗辯。
二、上訴人主張係依法對於訴外人劉明癸之財產為強制執行，且於查封之際有債務人
    之母何阿滿具名保管系爭查封物，又被上訴人所提之買賣契約書係被上訴人為規
    避劉明癸債務清償之目的，事後勾串相關人等補填，故不得證明系爭查封物為被
    上訴人所有云云。經查：
    (一)按第三人就執行標的物有足以排除強制執行之權力者，得於強制執行程序終結
      前，向執行法院對債權人提起異議之訴，強制執行法第十五條定有明文。而設
      置於建築物不動產內之動產，係推定該動產為不動產之所有人所有。本件附表
      所示之物係設置於門牌號碼為桃園縣中壢市○○路○段一五四巷四三弄三五號
      之房地內，該房地之所有權人為被上訴人，此有被上訴人於原審所提出之建物
      登記簿謄本、土地登記簿謄本在卷可稽，則附表所示之物依法推定為被上訴人
      所有。若第三人就此有爭執，自應提出反證予以推翻。
    (二)上訴人辯稱：債務人劉明癸設籍被上訴人所有之前開建物內，本件查封當時債
      務人之母兼被上訴人何阿滿在場對於查封程序不僅無異議且擔任查封物之保管
      人，足認附表所示之物為債務人劉明逵所有，被上訴人提出之房屋買買契約書
      內最後以手寫加註關於附表所示之物包含在總價五百五十六萬元內一併出售予
      被上訴人一節，係為劉明癸達規避債務之目的而臨訟杜撰，不得以之為附表所
      示查封物為被上訴人所有之證據云云。惟查，坐落桃園縣中壢市○○段三四五
      地號門牌號碼為桃園縣中壢市○○路○段一五四巷四三弄三五號建物，連同該
      建物內如附表所示之動產（即附表所示之動產），一併由訴外人吳世雄於八十
      八年三月間以總價五百五十六萬元出售予被上訴人之事實，業據被上訴人於原
      審提出買賣契約書、建物所有權狀等在卷可稽，並經證人吳世雄到庭證稱出售
      房地予被上訴人時有將房屋內之家具附帶出售，契約之後段是在代書處應被上
      訴人之請求加上去的，但是在第一次即有談到家具（一併出售）等語（見原審
      八十九年六月九日言詞辯論筆錄）；另證人即承辦上開契約之土地登記專業代
      理人古秋雪於原審到庭結證稱：二人（即被上訴人與吳世雄）在我面前由我助
      理書寫該契約，最後三行亦由我助理寫的；因該契約付款皆在我事務所交付，
      之前二人口頭就有此言明，後於八十八年四月二日（即第二次付款時）二人認
      有需要而書寫入契約，二人口述由我助理寫的，我當場看到等語（見原審八十
      九年六月三十日言詞辯論筆錄），二證人關於附表所示之物係訴外人吳世雄於
      出售房地予被上訴人時一併出售之事實互核相符，並與被上訴人於本院九十年
      四月二十四之準備程序中陳稱：因這些家具在第一次簽約時契約的確沒有註記
      ，是在第二次交款時，我想到這些家具如果出賣人吳世雄不搬走，將來我要處
      理會有問題，所以才在第二次付款時在代書處，由代書助理幫忙加註上去等情
      悉相符合，良以動產所有權之讓與依民法第七百六十一條之規定，僅需當事人
      間有讓與合意並行交付即生讓與效力，本件被上訴人與吳世雄就附表所示之物
      已經於簽訂不動產買買契約時達成讓與合意且交付予被上訴人占有使用，其嗣
      後於買賣契約內補註其讓與之書面，不過為昭鄭重並用以存證，縱使未於不動
      產買賣契約內加註該項合意，亦無礙於被上訴人取得附表所示之物之所有權，
      上訴人徒以附表所示之物係被上訴人與訴外人吳世雄簽約後始另行增補，遽認
      該附註部分係為規避債務臨訟杜撰，而無提出其他證據佐證其推測，其辯解自
      不可採。
    (三)至於被上訴人之母何阿滿雖於查封筆錄上簽名並擔任保管人，惟系爭查封物之
      所有權歸屬，究不得以查封筆錄上記載已經提出執行名義並告以要旨，而被上
      訴人兼債務人之母當場未表示異議，即可確認系爭查封物為訴外人劉明癸所有
      ，系爭查封物所有權之歸屬，仍應依民法關於動產之規定予以判定，此乃強制
      執行法第十五條第三人異議之訴所由設。
三、綜上所述，本件被上訴人主張如附表所示之查封物為其所有，而非上訴人之債務
    人劉明癸所有，本院八十九年度執字第二二三二號清償債務強制執行事件，上訴
    人就被上訴人所有如附表所示之動產為查封程序顯有違誤，應予撤銷等語為可採
    。從而被上訴人依強制執行法第十五條之規定，請求將前開動產之執行查封程序
    撤銷，為有理由，應予准許。是原審判令本院八十九年度執字第二二三二號清償
    債務強制執行事件就被上訴人所有如附表示動產所為之查封強制執行程序應予撤
    銷，於法並無不合。上訴意旨指摘原判決不當，求予廢棄改判，為無理由，應予
    駁回其上訴。至上訴人雖敘及應傳訊執行人員及證人吳世雄予以查證一節，核非
    必要，併此敘明。
四、據上論結，本件上訴為無理由，依民事訴訟法第四百三十六條之一第三項、第四
    百四十九條第一項、第七十八條，判決如主文。
中      華      民      國    九十      年      六      月    二十八    日
                            臺灣桃園地方法院民事第二庭
~B審判長法官  邱瑞祥
~B法      官  劉志卿
~B法      官  林孟宜
右為正本係照原本作成
不得上訴
中      華      民      國    九十      年      六      月    二十八    日
~B法院書記官  謝文心


司法院資訊處製作；財團法人民間司法改革基金會備份。
